臺灣臺南地方法院刑事判決　　　　　　96年度交簡上字第71號
上　訴　人　丙○
（即被告）
上列上訴人即被告因犯過失傷害案件，不服本院九十六年度交簡
字第一三三號中華民國九十六年四月十六日第一審刑事簡易判決
（聲請簡易判決處刑案號：臺灣臺南地方法院檢察署九十五年度
偵字第一○七四四號），提起上訴，本院管轄第二審之合議庭判
決如下：
    主    文
原判決撤銷。
丙○過失傷害人，處拘役伍拾日，如易科罰金，以銀元佰元即
新臺幣玖佰元折算壹日；減為拘役貳拾伍日，如易科罰金，以銀
元參佰元即新臺幣玖佰元折算壹日；緩刑貳年。
    事   實
一、丙○在臺南市○○路○段路旁即該處之西濱高幹二六九號電
    線桿旁經營檳榔攤，緣李啟銘（所涉過失傷害部分，由檢察
    官另案偵查中）於民國（下同）九十五年四月十六日晚上九
    時許，駕駛車牌號碼IK─三○二八號自用小客車，沿臺南市
    ○○路○段由北向南行駛，駛至上開檳榔攤前，將上開小客
    車停置在機慢車優先道上，由車內向丙○招呼購買檳榔，丙
    ○見狀，原應注意行人在未劃設人行道之道路，應靠邊行走
    ，並不得在道路上任意奔跑，阻礙交通，並應注意左右來車
    ，而依當時天候晴，夜間有照明，市區道路○○○路面，乾
    燥無障礙物，無缺陷，視距良好等情狀，並無不能注意之情
    事，竟疏於注意，貿然自檳榔攤跑向上開小客車，適有甲○
    ○騎乘車牌號碼LCD-三○七號重型機車搭載丁○○，沿同路
    段同向之機慢車優先道駛至，甲○○為閃避上開小客車，轉
    而向右行駛上開小客車與上開檳榔攤間之車道，致丙○與甲
    ○○騎乘之重型機車之右前車頭發生碰撞，甲○○及丁○○
    因而人車倒地，造成甲○○受有左肩鎖骨遠端骨折合併關節
    損傷、右手掌、左膝蓋及肩膀擦傷等傷害，丁○○則受有左
    肩及左膝擦挫傷等傷害。丙○肇事後，於有偵查犯罪職權之
    機關或公務員察覺肇事人前，即向前往車禍現場處理之警員
    坦承肇事，自首接受裁判。
二、案經甲○○及丁○○訴由台南市警察局第三分局報告臺灣臺
    南地方法院檢察署檢察官偵辦後聲請以簡易判決處刑。
    理    由
一、訊據上訴人即被告丙○（下稱上訴人）對於上開犯罪事實坦
    承不諱（見簡上卷第五十五頁），並有上訴人、告訴人甲○
    ○及丁○○之警偵訊陳述、道路交通事故現場圖暨道路交通
    事故調查報告表及現場照片在卷可佐；告訴人二人因本件車
    禍分別受有上開傷害，並有財團法人奇美醫院診斷證明書二
    份附卷可憑。按行人在未劃設人行道之道路，應靠邊行走，
    並不得在道路上任意奔跑，阻礙交通，道路交通安全規則第
    一百三十三條定有明文。查上訴人為成年婦女，對於上開規
    定自當知悉，而肇事當時天候晴，夜間有照明，市區道路○
    ○○路面，乾燥無障礙物，無缺陷，視距良好等情狀，客觀
    上並無不能注意之事，竟疏未注意，致使發生車禍，造成告
    訴人二人受有上開傷害，足認上訴人確有上開過失而肇致本
    件事故；本件交通事故經送臺灣省臺南區車輛行車事故鑑定
    委員會鑑定結果，亦認：「一、丙○徒步行走，進入車道，
    未注意來往車輛，為肇事原因。二、甲○○駕駛普通重型機
    器腳踏車，右側超車，未注意車前狀況，同為肇事原因。」
    等情，有該會九十五年六月一日臺南區九五○三九○案鑑定
    意見書一份在卷可參；雖告訴人甲○○亦未注意車前狀況而
    與有過失，然按被告之過失與被害人之過失併合而為危害發
    生之原因時，仍不得阻其過失責任，最高法院二十三年度上
    字第五二二三號判例意旨可資參照。上訴人上開過失行為與
    告訴人二人受傷結果間有相當因果關係，顯有過失。綜上，
    本件事證明確，上訴人過失傷害犯行堪以認定。
二、另上訴人即被告行為後，刑法相關規定已於九十四年二月二
    日修正公布，並同自九十五年七月一日施行。按同於九十五
    年七月一日修正施行之刑法第二條規定，乃係關於新舊法比
    較適用之準據法，其本身無關行為可罰性要件之變更，故於
    九十五年七月一日前揭法律修正施行後，如有涉及比較新舊
    法之問題，即應逕依修正後刑法第二條第一項規定，為「從
    舊從輕」之比較（參見最高法院九十五年度第八次刑事庭會
    議決議意旨）。茲分述如下：
  (一)關於罰金刑及貨幣單位由銀元修正為新臺幣之法律適用：上
    訴人行為後，刑法第三十三條第五款業於九十四年一月七日
    修正，九十四年二月二日公布，九十五年七月一日施行，該
    款關於「罰金：一元以上」之規定，修正為「罰金：新臺幣
    一千元以上，以百元計算之」，刑法法定本刑中列有罰金刑
    者，其法定最低度罰金刑因之提高，涉及科刑規範變更，自
    有新舊法比較必要，比較結果，以舊法有利於行為人，應適
    用舊法第三十三條第五款規定，定其罰金部分之法定刑。又
    九十五年七月一日修正公布施行之刑法施行法第一條之一增
    訂：「（第一項）中華民國九十四年一月七日刑法修正施行
    後，刑法分則編所定罰金之貨幣單位為新臺幣。（第二項）
    九十四年一月七日刑法修正時，刑法分則編未修正之條文定
    有罰金者，自九十四年一月七日刑法修正施行後，就其所定
    數額提高為三十倍。但七十二年六月二十六日至九十四年一
    月七日新增或修正之條文，就其所定數額提高為三倍」。即
    刑法施行法第一條之一施行後，罰金刑貨幣單位雖有「新臺
    幣」之更易，惟適用結果之罰金額度則無二致，就罰金法定
    刑提高之「刑罰權規範內容」並無利或不利之變更，自不生
    新舊法之比較問題，惟應適用具特別法性質之刑法施行法第
    一條之一規定。
  (二)上訴人行為後，罰金罰鍰提高標準條例第二條業已刪除，而
    刑法第四十一條第一項前段關於易科罰金之折算標準已由舊
    法之銀元一百元、二百元、三百元修正為新台幣一千元、二
    千元、三千元，因屬科刑規範事項之變更，其折算標準為裁
    判時所應諭知，自有就新舊法規定比較之必要，經比較新舊
    法結果，以被告行為時之舊法較為有利於上訴人，新法並無
    對上訴人有較為有利之情形，是依刑法第二條第一項前段之
    規定，本件應適用上訴人行為時之舊法即依修正前刑法第四
    十一條第一項前段、廢止前罰金罰鍰提高標準條例第二條之
    規定，諭知以銀元三百元折算一日為易科罰金之折算標準。
  (三)關於加減例部分：修正前刑法第六十八條規定：拘役或罰金
    加減者，僅加減其最高度；新修正刑法第六十七條則規定：
    有期徒刑或罰金加減者，其最高度及最低度同加減之；新法
    修正，罰金最低度同時減輕之，使法官量刑範圍受到擴張，
    行為人將受到較舊法罰金最低度較低之刑罰，行為人受處罰
    之實質內涵顯有變更，屬於法律變更，自應比較新舊法，適
    用最有利行為人之新法。
  (四)關於自首部分：新修正刑法關於自首之規定亦有變更，修正
    前刑法第六十二條前段關於自首之規定係「必減事由」，新
    修正刑法第六十二條前段關於自首之規定則係「得減事由」
    ，上開關於自首之規定雖屬刑罰裁量之事項，惟既影響行為
    人之刑罰法律效果，應屬法律變更之範疇，而有刑法第二條
    第一項之適用；且關於自首之新舊法比較，因自首之性質無
    關可罰性之判斷或法律效果之形成，故其變更應非以行為時
    為判斷基準，而應依「自首時」作為判斷之基準。本件上訴
    人自首之時間在新修正刑法生效前，經比較新舊法，以修正
    前規定「必減」對被告較為有利。
  (五)綜上，如依舊法，上訴人符合自首規定，係「必」減輕其刑
    ，易科罰金折算標準為新台幣九百元折算一日；如依新法，
    上訴人符合自首規定，乃「得」減輕其刑，易科罰金折算標
    準為新台幣一千元折算一日；是經比較結果，因本件未科處
    罰金刑，衡諸整體統合比較結果及不得割裂適用法律之原則
    ，應依刑法第二條第一項前段之規定，一體適用修正前刑法
    之相關規定予以處斷。
三、(一)核上訴人丙○所為，係犯刑法第二百八十四條第一項前段
    之過失傷害罪；其一過失行為致告訴人二人受傷為想像競合
    犯。查上訴人於有偵查犯罪職權之機關或公務員察覺肇事人
    前，即在現場向前往處理之臺南市警察局第三分局員警黃相
    輔，承認其為肇事人，自首接受偵訊，有交通事故肇事自首
    情事紀錄表在卷可憑，應依修正前刑法第六十二條之規定減
    輕其刑。(二)原審論處被告罪刑本非無見，惟被告行為後，中
    華民國九十六年罪犯減刑條例業於九十六年七月四日公布，
    於同年月十六日施行。本件被告犯罪時間在九十六年四月二
    十四日前，所犯合於中華民國九十六年罪犯減刑條例之減刑
    條件，應依法減其等宣告刑二分之一，原判決未及適用減刑
    ，顯有未合。上訴人上訴主張量刑過重，雖無理由，惟原判
    決既有前開可議之處，自應由本院予以撤銷改判。(三)爰審酌
    上訴人素行尚佳，其於本件車禍之肇事責任，告訴人二人所
    受身心之痛苦，又上訴人業與告訴人二人成立調解（詳後）
    ，獲得諒解，暨上訴人承認犯行等一切情狀，量處如主文第
    二項所示之刑，並依修正前刑法第四十一條第一項前段規定
    ，諭知易科罰金之折算標準，以資懲儆。查上訴人係於九十
    五年四月間為本件犯行，所犯合於中華民國九十六年罪犯減
    刑條例之減刑條件，應依該條例第二條第一項第三款、第九
    條之規定減其宣告刑二分之一，併諭知易科罰金折算之標準
    。(四)另按有關緩刑之規定，犯罪在新法施行前，新法施行後
    裁判，緩刑之宣告，應適用新法第七十四條之規定（有最高
    法院九十五年度第八次刑事庭會議紀錄參照）。查上訴人前
    因故意犯罪受有期徒刑之宣告，執行完畢，五年內未曾受有
    期徒刑以上刑之宣告，有臺灣高等法院被告前案紀錄表可按
    ，因一時失慮，致罹刑典，惟已與告訴人二人達成民事調解
    ，有本院調解筆錄一份附卷可稽（見簡上卷第四十七頁），
    且經此偵審之教訓，當知所警惕，信無再犯之虞，本院認對
    其所宣告之刑以暫不執行為適當，依刑法第七十四條第一項
    第二款規定，併予宣告緩刑二年，用啟自新；復依刑法第七
    十四條第二項第三款規定，命上訴人依上開調解（即本院九
    十六年度南簡調字第九一二號）之內容，給付告訴人二人新
    台幣（下同）六萬元（不含強制汽車責任險之保險給付），
    給付方式為：自九十六年七月起至九十六年十二月止，按月
    於每月十五日各給付一萬元，至清償完畢止，如有一期未履
    行，視為全部到期。
據上論斷，應依刑事訴訟法第四百五十五條之一第一項、第三項
、第三百六十九條第一項前段、第三百六十四條、第二百九十九
條第一項前段，刑法第二條第一項前段、第二百八十四條第一項
前段、第五十五條前段、第六十二條前段（修正前）、第四十一
條第一項前段（修正前）、第七十四條第一項第二款、第二項第
三款，刑法施行法第一條之一第一項、第二項前段，罰金罰鍰提
高標準條例第二條（廢止前），現行法規所定貨幣單位折算新臺
幣條例第二條，中華民國九十六年罪犯減刑條例第二條第一項第
三款、第七條、第九條，判決如主文。
本案經檢察官乙○○到庭執行職務
中　　華　　民　　國　　96　　年　　7 　　月　　25　　日
   　　　　   刑事第八庭   審判長法  官  彭喜有
                                 法  官  李東柏
                                 法　官  盧鳳田
以上正本證明與原本無異。
不得上訴。
中　　華　　民　　國　　96　　年　　7 　　月　　25　　日
    　　　 　　　　　　　　　　　書記官　吳姁穗
附錄本件論罪科刑法條：
刑法第284條第1項：
因過失傷害人者，處六月以下有期徒刑、拘役或五百元以下罰金
。
